【裁判字號】    97,聲判,188
【裁判日期】    980216
【裁判案由】    聲請交付審判
【裁判全文】
臺灣臺北地方法院刑事裁定             97年度聲判字第188號
聲  請  人
即  告訴人  甲○
代  理  人  楊金順律師
被      告  乙○○
上列聲請人即告訴人因告訴被告詐欺案件，不服臺灣高等法院
檢察署檢察長於中華民國九十六年十一月二十七日以九十六年度
上聲議字第五八四七號駁回再議之處分（原不起訴處分案號：臺
灣臺北地方法院檢察署九十六年度偵續一字第一六一號），聲請
交付審判，本院裁定如下：
    主  文
聲請駁回。
    理  由
一、按告訴人不服上級法院檢察署檢察長或檢察總長認再議為無
    理由而駁回之處分者，得於接受處分書後十日內委任律師提
    出理由狀，向該管第一審法院聲請交付審判。又法院認為交
    付審判之聲請不合法或無理由者，應駁回之。刑事訴訟法第
    二百五十八條之一、第二百五十八條之三第二項前段，分別
    定有明文。
二、查本件聲請人即告訴人（下稱聲請人）甲○以被告乙○○涉
    犯詐欺罪嫌，向臺灣臺北地方法院檢察署檢察官提出告訴，
    經該署檢察官以九十六年度偵續一字第一六一號不起訴處分
    後，聲請人不服而聲請再議，經臺灣高等法院檢察署認再議
    為無理由，於民國九十六年十一月二十七日以九十六年度上
    聲議字第五八四七號處分書駁回再議之聲請，並向聲請人前
    已陳明、亦為聲請人戶籍所在之臺北市文山區○○○路○段
    四十七號六樓之三住所送達，於九十六年十一月三十日由聲
    請人之受僱人即大廈管理中心收受該處分書，有臺灣臺北地
    方法院檢察署不起訴處分書、刑事再議聲請狀、臺灣高等法
    院檢察署處分書、戶役政連結作業系統個人基本資料查詢報
    表在卷可稽，並經本院調閱臺灣高等法院檢察署九十六年度
    上聲議字第五八四七號案卷內送達證書在卷可稽。
三、而聲請人以臺灣高等法院檢察署認再議為無理由，於九十六
    年十一月二十七日以九十六年度上聲議字第五八四七號處分
    書駁回再議之聲請，並未向聲請人提起再議時所指定之送達
    代收人即楊金順律師送達，反逕於九十六年十一月三十日向
    聲請人之上開住所送達，依刑事訴訟法第六十二條準用民事
    訴訟法第一三三條規定，該送達顯非適法，不生送達效力，
    從而法定交付審判期間自無從起算，聲請人自得具狀提起本
    件聲請交付審判云云，惟查：
 (一) 按告訴人不服前條之駁回處分者，得於接受處分書後十日內
    委任律師提出理由狀，向該管第一審法院聲請交付審判，刑
    事訴訟法第二五八條之一定有明文，是得提請聲請交付聲判
    者，自為告訴人，而非告訴代理人或送達代收人，是上開十
    日不變期間之起算自應以告訴人收受處分書之時為斷，合先
    敘明。
 (二) 次按，民事訴訟法第一三三條固規定：「當事人或代理人經
    指定送達代收人向受訴法院陳明者，應向該代收人為送達。
    」，惟按，當事人經指定送達代收人，向受訴法院陳明者，
    依民事訴訟法第一百三十三條第一項規定，固應向該代收人
    為送達，但向該當事人為送達既於該當事人並無不利，即非
    法所不許。又文書之應受送達人如被告等，為接受文書之送
    達，已將其住居所或事務所向法院陳明者，如法院將文書送
    達於該住、居所或事務所不獲會晤其本人，而由與其同居並
    有辨別事理能力且非他造當事人之配偶、受雇人代為收受，
    依刑事訴訟法第五十五條第一項前段及同法第六十二條準用
    民事訴訟法第一百三十七條規定，自已發生合法送達之效力
    ，亦即所謂補充送達，與送達於應受送達人本人有同一之效
    力（二十六年渝抗字第五０二號判例《此雖為民事判例，然
    本件係告訴人指定送達代收人，且在解釋民事訴訟法第一三
    三條規定部分，當可資參考》、八十二年臺上字第一五二四
    號判例意旨參照），是本件臺灣高等法院檢察署於九十六年
    十一月二十七日以九十六年度上聲議字第五八四七號處分書
    駁回聲請人再議之聲請，雖未向送達代收人即楊金順律師送
    達，然既業於九十六年十一月三十日向聲請人之上開住所送
    達，揆諸前開說明及判例旨趣，其既已向聲請人合法送達，
    自應以聲請人接受處分書之翌日起，依首揭規定，起算聲請
    交付審判之不變期間，聲請人就此容有誤會。
 (三) 又按，如在法院所在地無住所、居所或事務所者，應陳明以
    在該地有住所、居所或事務所之人為送達代收人，刑事訴訟
    法第五十五條第一項後段定有明文，考諸其立法旨趣在減少
    因距離產生不可逆料之交通障礙或其他不可抗力之事由，所
    導致郵寄或遞送上之遲滯，以便捷訴訟文書之送達，故此所
    謂「法院所在地」，應係指該法院所在無在途期間之縣、市
    等行政區域內而言，最高法院九十六年抗字第六三八號判決
    意旨可資依循，是本件聲請人於聲請再議時，既已陳明聲請
    人戶籍所在之臺北市文山區○○○路○段四十七號六樓之三
    住所，揆諸前開規定及說明，自非在法院所在地無住所、居
    所或事務所者，且聲請人自九十六年十月四日至九十七年十
    一月二十六日止，亦無聲請人所指長年旅居國外，對於國內
    訴訟情事有不便利之情事，有法務部入出境資訊連結作業報
    表在卷可稽，益見，臺灣高等法院檢察署上開向聲請人住所
    送達之程序對於聲請人並無不利，自不影響聲請人聲請交付
    審判之不變期間之計算，聲請人所言，顯難採憑。
四、綜上所述，依首揭規定及上開說明，聲請人聲請交付審判之
    不變期間迄至九十六年十二月十日止（即自聲請人接受處分
    書之翌日（即九十六年十二月一日起算，期間之末日為九十
    六年十二月十日），惟聲請人延至九十七年十一月十二日下
    午始委任楊金順律師提出理由狀聲請交付審判，有聲請交付
    審判狀首本院收狀戳在卷可稽，是依前開說明，聲請人未於
    法定不變期間內向本院聲請交付審判，其聲請為不合法，且
    無從補正其瑕疵，依前開說明，本院自應以裁定駁回之。
據上論斷，應依刑事訴訟法第二百五十八條之三第二項前段，裁
定如主文。
中    華    民    國    98    年    2    月    16     日
                    刑事第五庭  審判長法  官  黃程暉
                                      法  官  李宜娟
                                      法  官  鄭昱仁
本件不得抗告
以上正本證明與原本無異。
不得抗告。
                                      書記官  宋德華
中    華    民    國    98    年    2    月    16     日


司法院資訊處製作；財團法人民間司法改革基金會備份。
